【裁判字號】    97,易,2483
【裁判日期】    980112
【裁判案由】    偽造文書
【裁判全文】
臺灣板橋地方法院刑事判決              97年度易字第2483號
公  訴  人  臺灣板橋地方法院檢察署檢察官
被      告  丁○○
                    （另案於臺灣臺東監獄泰源分監執行）
            乙○○
            戊○○
            丙○○
上列被告等因偽造文書案件，經檢察官提起公訴（97年度偵字第
13907 號），本院於準備程序進行中，被告等就被訴之事實為有
罪之陳述，經告知被告等簡式審判程序之旨，並聽取當事人意見
後，裁定進行簡式審判程序，判決如下：
    主  文
丁○○共同明知為不實之事項，而使公務員登載於職務上所掌之
公文書，足以生損害於公眾，處有期徒刑壹年貳月，減為有期徒
刑柒月。
乙○○、戊○○、丙○○共同明知為不實之事項，而使公務員登
載於職務上所掌之公文書，足以生損害於公眾，各處有期徒刑壹
年，均減為有期徒刑陸月，如易科罰金，各以新臺幣壹仟元折算
壹日，均緩刑伍年，並應連帶給付甲○○新臺幣壹佰萬元，自民
國九十八年三月十日起連帶給付新臺幣拾伍萬元，自民國九十八
年四月十日起每月十日連帶給付新臺幣壹萬伍仟元，至清償完畢
止，如壹期未給付，視為全部到期，暨應連帶給付違約金新臺幣
貳拾萬元。
    事  實
一、丁○○與乙○○前為夫妻，戊○○係丁○○之女，戊○○與
    丙○○則為男女朋友，又坐落臺北縣土城市○○段1253號土
    地及其上門牌號碼臺北縣土城市○○路○ 段208 之1 號5 樓
    建物原係丁○○所有。緣丁○○前於民國95年5 月16日因細
    故，傷害廖銘財致死，案經臺灣臺北地方法院於同年7 月31
    日以95年度訴字第1076號判處有期徒刑7 年2 月，而案經上
    訴臺灣高等法院以95年度上訴字第3362號審理時（嗣撤銷原
    判決，改判處有期徒刑10年），廖銘財之母嚴寶桂、渠妻甲○○、暨渠子女廖純敏、廖涴序以95年度重附民字第45號對
    其提出附帶民事訴訟請求損害賠償，丁○○、乙○○、戊○○、丙○○等竟共同基於使公務員登載不實之犯意聯絡，其
    等均明知丁○○與丙○○間就前揭房地並無實際買賣之事實
    ，乙○○、戊○○、丙○○利用其等與丁○○在押會客時，
    互為勾串，先於同年8 月20就上開房地以虛偽之意思表示，
    由丁○○、丙○○訂定虛偽買賣之契約，並委由不知情黃育
    玲將此不實事項，以買賣為原因，於同年9 月8 日下午2 時
    10分許，向臺北縣板橋地政事務所辦理上開房地所有權移轉
    於丙○○之登記，致不知情之該管公務員，將此不實事項，
    於同年9 月11日登載於其職務上所掌之土地及建物登記簿謄
    本上，足生損害於地政機關對於管理土地及建物登記之正確
    性。
二、案經甲○○向臺灣板橋地方法院檢察署告發，經同署檢察官
    偵查後起訴。
    理  由
一、程序部分：按除被告所犯為死刑、無期徒刑、最輕本刑為三
    年以上有期徒刑之罪或高等法院管轄第一審案件者外，於第
    一次審判期日前之準備程序進行中，被告先就被訴事實為有
    罪之陳述時，審判長得告知被告簡式審判程序之旨，並聽取
    當事人、代理人、辯護人及輔佐人之意見後，裁定進行簡式
    審判程序，刑事訴訟法第273 條之1 第1 項定有明文。經核
    ，本件被告丁○○、乙○○、戊○○、丙○○所犯係死刑、
    無期徒刑、最輕本刑為三年以上有期徒刑以外之罪，其於準
    備程序中就被訴事實為有罪之陳述，經法官告知簡式審判程
    序之旨，並聽取公訴人、被告等意見後，本院爰依首揭規定
    ，合議裁定由受命法官獨任進行簡式審判程序，合先敘明。
二、訊據被告等於本院審理時，均坦承前述犯罪事實不諱，並有
    前開土地及建物登記謄本、臺灣臺北地方法院95年度訴字第
    1076號刑事判決、臺灣高等法院95年度上訴字第3362號刑事
    判決、95年度重附民字第45號刑事附帶民事訴訟判決暨判決
    確定證明書、系爭房地移轉登記卷宗、被告丁○○在押在監
    會客談話錄音譯文等在卷可徵，是被告等之自白，均應合於
    事實，皆值採信。本件事證業臻明確，被告等犯行各堪認定
    ，皆應依法論科。
三、核被告等所為，均係犯刑法第214 條明知為不實之事項而使
    公務員登載於職務上所掌之公文書足以生損害於公眾罪。其
    等間互有犯意聯絡，並各有行為分擔，是均為共同正犯。執
    行公訴檢察官對被告丁○○具體求處有期徒刑1 年，另對被
    告乙○○、戊○○、丙○○具體求處有期徒刑6 月，本院審
    酌被告丁○○依前述刑事附帶民事訴訟判決，原應賠償嚴寶
    桂新臺幣（下同）4,056,619 元、賠償甲○○2,125,035 元
    、賠償廖純敏1,776,998 元、賠償廖涴序2,149,460 元，有
    前述刑事附帶民事訴訟判決暨判決確定證明書在卷可稽，其
    為其傷害致死侵權行為之主債務人，竟為脫免清償義務，而
    與被告乙○○、戊○○、丙○○等勾串，以使公務員登載不
    實之方式，將系爭房地由被告丁○○脫產予被告丙○○，致
    上開被害人廖銘財家屬求償無門，亦即，另以嗣後之使公務
    員登載不實不法行為，再共同侵害被害人廖銘財家屬，且危
    害地政機關對於土地建物管理之正確性，行止至屬可議，另
    盱衡被告等素行、犯罪動機、目的、手段、犯行造成被害人
    廖銘財家屬追償之損失程度，及犯後業均坦承犯行，且於本
    院審理時，與被害人廖銘財家屬達成和解（有本院和解筆錄
    附卷得憑）等一切情狀，茲各量處如主文所示之刑。按中華
    民國九十六年罪犯減刑條例業於96年7 月4 日公布，自96年
    7 月16日起施行。查本件被告等犯罪時間皆在96年4 月24日
    前，且均合於上開減刑條例第2 條第1 項第3 款規定，而非
    屬同條例第3 條所定不得減刑之罪，是並依上開減刑條例規
    定，減其二分之一之刑，各如主文所示，並就被告乙○○、
    戊○○、丙○○減刑後之刑，各諭知易科罰金之折算標準。
    末查，被告乙○○、戊○○、丙○○等均未曾受徒刑以上刑
    之宣告，有臺灣高等法院被告前案紀錄表在卷得佐，本院念
    其等本件均係因一時失慮，致罹刑典，惟事後坦承犯行，且
    與被害人家屬達成和解，已如前述，是堪認確有悔意，故信
    其等經此偵審程序，當知警惕，而無再犯之虞，是本院認對
    其等所宣告之刑，以暫不執行為當，爰依刑法第74條第1 項
    第1 款規定，諭知緩刑5 年，以啟自新，然為免被害人廖銘
    財家屬受害求償再生訟累，及為督促被告乙○○、戊○○、
    丙○○確能依法賠償被害人廖銘財家屬損失，故併依同條第
    2 項第3 款規定，命被告乙○○、戊○○、丙○○於主文第
    2 項所示期限及方法，賠償被害人廖銘財家屬甲○○如主文
    第2 項所示。
據上論斷，應依刑事訴訟法第273 條之1 第1 項、第299 條第1
項前段，刑法第28條、第214 條、第41條第1 項前段、第74條第
1項 第1 款、第2 項第3 款，刑法施行法第1 條之1 ，中華民國
九十六年罪犯減刑條例第2 條第1 項第3 款、第7 條、第9 條，
判決如主文。
本案經檢察官黃佳權到庭執行職務。
中    華    民    國    98    年    1     月    12    日
                    刑事第一庭  法  官  朱敏賢
上列正本證明與原本無異。
如不服本判決，應於判決送達後10日內敘明上訴理由，向本院提
出上訴狀 (應附繕本) ，上訴於臺灣高等法院。其未敘述上訴理
由者，應於上訴期間屆滿後20日內向本院補提理由書「切勿逕送
上級法院」。
                                書記官  李郁禎
中    華    民    國    98    年    1     月    13    日
附錄本案論罪科刑法條：
刑法第214 條
明知為不實之事項，而使公務員登載於職務上所掌之公文書，足
以生損害於公眾或他人者，處三年以下有期徒刑、拘役或五百元
以下罰金。


司法院資訊處製作；財團法人民間司法改革基金會備份。
